臺灣高雄地方法院交通事件裁定　　　　　　　　　　　九十三年度交聲字第四二號
　　原處分機關　高雄市政府
　　異　議　人
　　即受處分人　甲○○
右列異議人因違反道路交通管理處罰條例案件，對於高雄市政府於九十二年十二月十
二日所為之處分（原處分案號：高市府交裁字第32-VA0000000號），聲明異議，本院
裁定如左：
    主  文
原處分撤銷。
甲○○處罰鍰新台幣壹仟玖佰元。
    理  由
一、原處分機關係以異議人即受處分人甲○○，於民國（下同）九十二年一月二十七
    日六時二十一分許，駕駛ＸＪ－２１２８號自用小客車，行駛於省道台十七線二
    百七十五點三公里處，超過規定之最高時速二十公里以上，因依道路交通管理處
    罰條例第四十條第一項，裁處新台幣（下同）二千四百元。
二、聲明異議意旨略以：異議人自八十七年六月二十九日即設籍並居住於高雄市○○
    區○○路三二九巷十弄五號迄今，異議人並未交到原舉發機關通知單，無從於應
    到期限內繳納罰鍰，送達並不合法，爰聲明異議請求撤銷原處分。
三、按對於違反道路交通管理處罰條例之行為，應按其違反條款規定之受處罰對象，
    填製舉發違反道路交通管理事件通知單（以下簡稱通知單），並於被通知人欄予
    以勾記，逕行舉發者，應按已查明之資料填註車牌號碼、車輛種類、車主姓名或
    地址，並於通知單上方空白處加註逕行舉發之文字後，由舉發機關送達被通知人
    ，又以科學儀器取得違規證據資料，足資認定其違規事實者，當場不能或不宜攔
    截製單舉發者，得逕行舉發之。又違反道路交通管理事件行為人，未依規定自動
    繳納罰鍰，或未依規定到案聽候裁決，處罰機關應於二個月內依標準表逕行裁決
    之；而違反本條例行為之處罰，處罰機關於裁決前，應給予違規行為人陳述之機
    會，違反道路交通管理事件統一裁罰基準及處理細則第十一條一項第三款、第四
    十四條第一項、第四十條前段分別定有明文。準此，異議人如有違規行為，舉發
    單位逕行舉發時，應查明車主之姓名、住址，並將通知書送達，使受處分人有答
    辯之機會，而處罰機關於受處分人受通知而逾期不到者始得逕行裁決。
四、次按「處理違反道路交通管理事件，有關文書送達之程序，依行政程序法之規定
    。」此為違反道路交通管理事件統一裁罰基準及處理細則第五條所明定。又行政
    程序法第七十四條規定：「送達，不能依前二條規定為之者，得將文書寄存送達
    地之地方自治或警察機關，並作送達通知書兩份，一份黏貼於應受送達人住居所
    、事務所、營業所或其就業處所門首，另一份交由鄰居轉交或置於該送達處所信
    箱或其他適當位置，以為送達。前項情形，由郵政機關為送達者，得將文書寄存
    於送達地之郵政機關。寄存機關自收受寄存文書之日起，應保存三個月。」，是
    舉發機關應依行政程序法之規定，送達交通違規舉發單。依卷附本件高雄市政府
    裁決所據之屏東縣警察局舉發違反道路交通管理事件通知單（下稱舉發通知單）
    影本可知，本件舉發機關即屏東縣警察局並非於異議人違規當時當場舉發，而係
    事後以舉發單舉發，且從該通知單「收受通知聯者簽章」欄中，並未有異議人之
    簽名或蓋章，亦可知本案係逕行舉發，是舉發機關自應將該舉發單依法送達異議
    人收受始可。然查，本件屏東縣警察局寄發舉發通知單之送達證書，固記載於九
    十二年三月四日上午十一時送達高雄市○○區○○路三二九巷十弄五號，然其上
    並無人簽收，送達人亦未填記，僅蓋有郵局章戳，寄存送達欄固記載一份粘貼於
    應受送達人門首，然另一分究竟係交由鄰居轉交或至於應送達處所信箱或適當位
    置並未勾選，單憑該送達證書，實難認定本件舉發通知單已依前揭行政程序法第
    七十四條之規定為寄存送達，是異議人主張其未收受舉發通知單，自屬有據。準
    此，異議人並未合法收受舉發通知單，原舉發通知單所指定到案期限無從開始計
    算，自難稱異議人有逾越應到案期限，是異議人裁罰標準自應以期限內繳納或到
    案聽候裁決之標準定之。
五、末按道路交通管理處罰條例第四十條第一項規定：「汽車駕駛人，行車速度，超
    過規定之最高時速，或低於規定之最低時速，或裝用測速雷達感應器者，處新臺
    幣一千二百元以上二千四百元以下罰鍰」，再依違反道路交通管理事件統一裁罰
    標準表，關於駕駛人行車速度，超過規定之最高時速二十公里以上者，汽車駕駛
    人於期限內繳納或到案聽候裁決者，其裁罰為一千九百元。準此，本件異議人行
    車速度超過規定之最高時速二十公里以上之違規行為，應依前揭規定及裁罰標準
    ，處以罰鍰一千九百元，原舉發通知單既未合法送達予異議人，原處分機關竟逕
    以裁決，顯有不當，本件聲明異議為有理由，應由本院撤銷原處分，並自為裁定
    。
六、據上論斷，應依道路交通案件處理辦法第二十條前段，裁定如主文。
中      華      民      國    九十三    年      二      月    二十三    日
                            臺灣高雄地方法院交通法庭
                                法  官    楊智守
右正本證明與原本無異。
如不服本裁定，應於裁定送達後五日內，向本院提出抗告狀。
                                書記官    王美玲
中    華    民    國      九十三      年      二      月      二十四    日
